【裁判字號】    97,消債更,740
【裁判日期】    971209
【裁判案由】    更生事件
【裁判全文】
臺灣臺中地方法院民事裁定           97年度消債更字第740號
聲  請  人  甲○○
                      號
債  權  人  三信商業銀行股份有限公司
法定代理人  乙○○
上列聲請人依消費者債務清理條例聲請更生事件，本院裁定如下
：
    主  文
更生及保全處分之聲請均駁回。
聲請費用由聲請人負擔。
    理  由
一、按債務人不能清償債務或有不能清償之虞者，得依本條例所
    定更生或清算程序，清理其債務。消費者債務清理條例第
    3條定有明文。又聲請更生或清算不合程式或不備其他要件
    者，法院應以裁定駁回之，但其情形可以補正者，法院應定
    期間先命補正，復為消費者債務清理條例第8條所明定。
二、查本件債務人向本院聲請更生，雖主張：其有不能清償債務
    情事，前已提出債權人清冊，以書面向最大債權金融機構請
    求共同協商債務清償方案，惟協商不成立，且其無擔保或無
    優先權之債務總額未逾新臺幣1,200萬元，復未經法院裁定
    開始清算程序或宣告破產云云。惟查：
    本件債務人與最大債權銀行三信商業銀行股份有限公司（
      下簡稱三信商銀）前置協商不成立之理由為：「未能接受
      顯足以負擔之還款方案」，有前置協商退件通知函一份在
      卷可稽，而本件債權人三信商銀原所提出之協商條件為：
      120期利率3％清償，每期清償金額約15,137元，此有債權
      人查報之呈核單一扺在卷可稽。
    次查，債務人陳報之每月薪資平均為44,171元，配偶每月
      薪資約為30,000元，陳報之必要生活費用為：勞、健保險
      費1,692元、水電費3,000元、交通費4,000元，餐費6,000
      元、稅賦2,428元、其他雜項3,000元、瓦斯費500元、電
      話費1,200元，合計共22,120元。然按消費者債務清理條
      例之立法目的，係為使不幸陷入經濟困境之人得以清理債
      務、重建生活，並在清理過程中能保有符合人性尊嚴之最
      低基本生活，而非維持債務人過去慣常之寬逸生活，是計
      算必要生活費用時，應依債務人之實際情況，以得維持其
      最低基本生活數額者為限，而非由債務人任意主張其基本
      生活費用之數額，否則將造成揮霍無度者，而更容易卸免
      對全部債權之履行責任。依此，水電費每月3,000元、餐
      費每月6,000均屬過高、且債務人並非業務人員，通信費
      1,200元亦屬過高，應予分別核減為2,000元、4000元、5
      00元；且上開水電費、瓦斯費、其他雜項支出共計5,500(
      水電核減為2,000、瓦斯500、其他3,000元），為家庭共
      同支出，應與配偶共同分擔，即債務人此部分僅應負擔2,
      750元，基此計算，債務人之每月生活必要費用為15,870
      元，即足以維持其及家人之生活。
    債務人另主張其支出扶養父母費用9,829元部分：
      按因負擔扶養義務而不能維持自己生活者，免除其義務，
      但受扶養權利者為直系血親尊親屬或配偶時，減輕其義務
      ；扶養之程度，應按受扶養權利者之需要，與負扶養義務
      者之經濟能及身分定之。民法第1118條、第1119條定有明
      文。本件債務人並未能提出其扶養父母之實際支出證明，
      則其此部分陳報之支出，是否屬實，已有可疑。況查，本
      件債務人之父楊中台、母陳惠帛名下均有多筆投資，96年
      度之所得（多為金融業及債券利息5Ａ、股利及盈餘所得
      54）分別為131,645、116,150元，有渠等之綜所所得資料
      查詢單在卷可稽，且債務人亦自陳目前居住之房屋為父母
      親所有，足認債務人之父母仍有資力，足以維持渠等生活
      。是本院認此部分之支出，顯屬無憑，不應列計。
    承上，債務人之每月平均薪資44,171元扣除債權人同意之
      分期款15,137元後，尚餘29,034元，已足維持債務人之最
      低生活。亦即，本件債務人依銀行提出之協商條件，已非
      清債不能，其拒絕銀行協商，執意為本件更生之聲請，意
      在減成清償，而非維持生活，即與消費者債務清理條例係
      在使不得已陷於經濟上困境之消費者，有重建復甦機會之
      立法目的不符。是本件債務人聲請更生，既不符上開條例
      第3條之要件，且上開欠缺又屬無從補正，依上說明，自
      應駁回其更生之聲請，其保全之聲請亦應併予駁回。爰裁
      定如主文。
中    華    民    國    97    年    12    月    9    日
              民事第六庭    法      官  吳幸芬
上為正本係照原本作成
如不服本裁定，應於裁定送達後10日內，以書狀向本院提出抗告
，並繳納抗告費新臺幣1千元
中    華    民    國    97    年    12    月    9    日
                            書  記  官  潘淑麗


司法院資訊處製作；財團法人民間司法改革基金會備份。
